臺灣臺北地方法院民事判決　　　　　　　96年度訴字第1955號
原　　　告　甲○○
訴訟代理人　江燕偉律師
被　　　告　乙○○
訴訟代理人　李勇三律師
上列當事人間損害賠償事件，本院於民國96年7月16日言詞辯論
終結，判決如下：
    主  文
原告之訴及其假執行之聲請均駁回。
訴訟費用由原告負擔。
    事實及理由
一、原告起訴主張：
  (一)伊於民國94年3月22日以新臺幣（下同）666萬元拍得訴外人
    陳俊宏之房屋（下稱系爭建物）及其頂樓增建（下稱系爭頂
    樓增建），執行法院原訂於94年5月19日啟封並點交予原告
　　，詎料點交當日發現系爭頂樓增建遭被告私自雇工破壞並拆
　  除大門、窗戶及內部隔間設備。按頂樓增建部分既經原告拍
    得，縱為違建部分，亦應由建築機關認定應否拆除，被告竟
    趁法院點交前私自雇工拆除，理應賠償原告之損失。原告以
    666萬元標得之全部面積為152.49平方公尺，而頂樓有69.92
　　平方公尺，接近二分之一，原告要求四分之一之價金166萬
　  ，應極合理。況系爭頂樓本應於94年5月19日點交，至96年3
    月27日另案判決拆除，其間20個月，以在臺北市區69.92平
    方公尺（約21.15坪），每月4萬元租金計算，原告亦有80萬
    元之使用收益損失，原告損失合計246萬元，原告仍只請求
    166萬元之損害賠償，爰依侵權行為之法律關係，請求被告
    賠償原告上開損失。
  (二)對被告答辯之陳述：
  1.被告雖辯稱：伊係依據臺北市政府函予以代僱工拆除違建，
　　以維大樓安全，並非違法拆除，業經檢察官偵查並予以不起
  　訴處分在案，是伊並無故意或過失不法侵害行為云云。惟按
    ，檢察官認定被告未觸犯妨害公務罪嫌，係以被告事前並不
    知頂樓亦被法院查封為由，然被告趕在點交前幾天私自僱工
    拆除，則檢察官竟認定被告不知頂樓被查封，其認定事實，
    著實讓人不能贊同。且縱認被告未妨害公務，但被告私自僱
    工拆除他人之物，豈能謂無故意或過失。
　2.上開臺北市政府函係就金富貴大廈管理委員會檢舉違反公寓
  　大廈管理條例第8條第1項規定，並依第8條第2項規定而為之
    解釋。惟公寓大廈管理條例第8條第1項之規定，顯係就「公
    寓大廈外圍使用」之限制，違反該規定固可由管委會回復原
    狀。但使用頂樓部份，顯非大廈外圍使用，豈能由管委會自
    行恢復原狀，被告以上開函文誤導檢察官達其脫罪目的，竟
    又企圖據以脫免其民事責任。
　3.又被告辯稱：系爭違建終究要拆除，原告並無保有該違建物
  　占有使用之權利，是原告絕無損害可言，既無損害自無損害
    賠償之請求權云云，亦顯有未合。按原告信任法院拍賣之公
    告，以666萬元之高價拍定底價為351萬元之系爭標的，合法
    取得系爭標的之使用收益及所有權，遭被告在點交前拆成廢
    墟，豈能謂絕無損害。況縱數年後系爭建物需拆除，於被告
    僱工拆除時，原告仍有合法之使用收益及所有權，被告僱工
    拆除，顯係故意侵害原告之權益。否則，以被告之邏輯，所
    有建物歷經數十年均會毀損，任何人均可將其拆毀，所有權
    人亦毫無損失，顯見被告之答辯，為無理由等語。
  (三)並聲明：1.被告應給付原告1,660,000元及自起訴狀繕本送
    達翌日起至清償日止，按年息5%計算之利息。2.願供擔保請
    准宣告假執行。
二、被告辯以：
  (一)系爭頂樓增建為原告之前手所搭建，未經同棟共有人同意擅
    自搭建，迭經同棟住戶向臺北市政府工務局建管處檢舉，並
    經大廈管理委員會具函檢舉，嗣經臺北市政府函復得由管理
    負責人或管理委員會回復原狀其費用由該住戶負擔。而被告
    為金富貴大廈管理委員會主任委員，以管理委員會僱工拆除
    ，並非私自拆除，係依據臺北市政府函辦理，既係依法拆除
    自無違法可言。
  (二)原告以被告僱工將該違建物大門、窗戶、內部隔間設備拆除
    ，影響法院查封效力，提出告發，惟經檢察官偵查後認定被
    告係依據臺北市政府函文予以代僱工拆除違建，以維大樓安
    全，並非違法拆除予以不起訴處分在卷，是被告並無故意或
    過失不法侵害行為可言。
  (三)依最高行政法院92年度判字第1623號判決意旨，公寓大廈管
    理條例第8條第1項規定樓頂平台不得變更構造，包括頂樓加
    蓋RC 建物占用樓頂平臺共用部分之情形，並非僅限於公寓
    大廈外圍使用之限制。從而，臺北市政府依據公寓大廈管理
    條例第8條第1項、第2項規定，並依同條例第49條第1項規定
    處理，自係合法有據，被告依上開臺北市政府函辦理，係依
    法拆除，自無違法侵權行為可言。
  (四)原告所標得之系爭頂樓增建，經同棟共有人提起排除侵害訴
    訟，經本院以94年度訴字第4406號判決拆除，原告不服提起
    上訴，亦經臺灣高等法院以96年度上易字第28號駁回上訴確
    定在案，並蒙本院民事執行處定期強制執行，是該違建物即
    將強制拆除，原告並無保有該違建物占有使用之權利，是原
    告絕無損害可言，既無損害自無損害賠償之請求權可言。
　(五)此外，違章建築不特不能辦理所有權移轉登記，更係隨時有
    被拆除之危險為眾所週知。系爭頂樓違建物拍賣底價為15萬
    元，原告出價50萬元有標單可稽，是系爭頂樓增建絕無166
    萬元之價值，又因係頂樓違建物，若係出租時絕無每月4萬
    元租金之行情，原告以每月4萬元租金計算收益損失亦屬無
    據，是原告要求該違建物賠償金額166萬元，顯無理由等語
    。
  (六)並聲明：1.原告之訴及假執行之聲請均駁回。2.如受不利判
    決, 願供擔保請准免為假執行。
三、兩造不爭執之事項：
  (一)原告於94年3月22日以666萬元拍得系爭建物及系爭頂樓增建
    ，執行法院原訂於94年5月19日啟封並點交予原告，惟系爭
    頂樓增建於點交前遭被告雇工破壞並拆除大門、窗戶及內部
    隔間設備。
  (二)系爭頂樓增建為原告之前手所搭建，未經同棟共有人同意擅
    自搭建，迭經同棟住戶向臺北市政府工務局建管處檢舉，並
    經大廈管理委員會具函檢舉，嗣經臺北市政府94年5月6日函
    復得由管理負責人或管理委員會回復原狀其費用由該住戶負
    擔，而被告為金富貴大廈管理委員會主任委員，以管理委員
    會僱工拆除。
  (三)原告所標得之系爭頂樓增建，經同棟共有人提起排除侵害訴
    訟，經本院以94年度訴字第4406號判決拆除，原告不服提起
    上訴，亦經臺灣高等法院以96年度上易字第28號駁回上訴確
    定在案，並聲請本院民事執行處定期強制執行，有本院判決
    書、臺灣高等法院判決書、本院執行命令各1份可證（見本
    院第19至24頁、第30至35頁、第54頁）。
  (四)原告係以價金666萬元拍定底價為351萬元之系爭建物及系爭
    頂樓增建。系爭頂樓違建物拍賣底價為15萬元，原告出價50
    萬元，有不動產投標總表、投標書附卷可考（見本院卷第26
    頁、第68頁）。
四、至於原告主張系爭頂樓增建部分遭被告私自雇工破壞並拆除
    大門、窗戶及內部隔間設備，縱系爭頂樓增建為違建亦應由
    建築機關認定應否拆除，被告竟趁法院點交前私自雇工拆除
    ，理應賠償原告之損失，爰依侵權行為之法律關係，請求被
    告賠償原告166萬元云云，則為被告所否認，並以上開情詞
    置辯。是本件兩造之爭點厥為：(一)系爭頂樓增建之拆除應適
    用公寓大廈管理條例第8條第1項、第2項規定或應適用同法
    第9條規定? (二)被告拆除系爭頂樓增建是否造成原告損害？
    若有造成損害，其損害賠償生額為若干？
五、經查：
　(一)按「公寓大廈周圍上下、外牆面、樓頂平臺及防空避難室，
    非依法令規定並經區分所有權人會議之決議，不得有變更構
    造、顏色、使用目的、設置廣告物或其他類似之行為。」、
    「住戶違反前項規定，管理負責人或管理委員會應予制止，
    並報請主管機關依第39條第1項第2款處以罰鍰，該住戶應於
    1 個月內回復原狀，未回復原狀者，由主管機關回復原狀，
    其費用由該住戶負擔。」、「有下列行為之一者，由直轄市
    、縣（市）主管機關處4萬元以上20萬元以下罰鍰…二、住
    戶違反第8條第1項或第9條第2項關於公寓大廈變更使用之限
    制，經制止而無效者。」，公寓大廈管理條例第8條第1項、
    第2項、第39條第1項第2款分別定有明文。次按，「本法所
    稱建築物，為定著於土地上或地面下具有頂蓋、樑柱或牆壁
    ，供個人或公眾使用之構造物或雜項工作物。」、「建築物
    非經申請直轄市、縣（市）（局）主管建築機關之審查許可
    並發給執照，不得擅自建造或使用或拆除。…」復為建築法
    第4條、第25條所明定。復按，「本件上訴人為坐落臺北縣
    中和市○○路○段296號黃金幹線公寓大廈之住戶，被上訴
    人認上訴人甲○○非依法令規定並經區分所有權人會議決議
    ，分別擅自於中山路2段296號15樓之4頂樓加蓋RC建物占用
    樓頂平台共用部分，因他區分所有權人檢舉，被上訴人於89
    年8月16日派員前往現場勘查屬實，乃對上訴人甲○○以89
    年11月4日89北府工使字第424168號函限期於文到15日內回
    復原狀，若仍未回復原狀者，將依同條例第39條規定處以罰
    鍰。被上訴人於89年12月15日派員至現場複查，上訴人甲○
    ○仍未改善，認定其違反公寓大廈管理條例第8條第1項規定
    ，爰依同條例第39條第1項第2款規定，以90年2月2日90北府
    工使字第31089號函裁處4萬元罰鍰，並限於1個月內回復原
    狀，上訴人不服，循序提起本件行政訴訟。原判決關於違反
    公寓大廈管理條例第8條第1項規定之事實，以建築法說明本
    件系爭增建物為非法之增建物，以及上訴人在原審之主張如
    何不足採等事項予以論述，又公寓大廈管理條例第39條第1
    項第2款處罰規定，係以住戶違反第8條第1項或第9條第2項
    關於公寓大廈變更使用之限制，經制止而無效者為構成要件
    ，本件上訴人係住戶既有違反第8條第1項關於公寓大廈變更
    使用之限制，經被上訴人制止而無效，尚難謂原處分違反處
    罰程序。原判決關於上訴人部分維持原處分及訴願決定，而
    駁回上訴人在原審之訴，其所適用之法規與該案應適用之現
    行法規並無違背，與解釋判例，亦無牴觸，並無所謂判決理
    由矛盾或理由不備之違背法令情形，又證據之取捨與當事人
    所希冀者不同，致其事實之認定亦異於該當事人之主張者，
    不得謂為原判決此部分有違背法令之情形。」，有最高行政
    法院92年度判字第1623號判決可資參照。準此，可知公寓大
    廈管理條例第8條第1項規定樓頂平台不得變更構造，並非僅
    限於公寓大廈外圍使用之限制，亦包括系爭頂樓增建之情形
    在內。況查，系爭頂樓增建為原告之前手所搭建，未經同棟
    共有人同意擅自搭建，迭經同棟住戶向臺北市政府工務局建
    管處檢舉，並經大廈管理委員會具函檢舉，嗣經臺北市政府
    函復得由管理負責人或管理委員會回復原狀其費用由該住戶
    負擔，並經金富貴大廈管理委員會決議拆除系爭頂樓增建，
    而被告為金富貴大廈管理委員會主任委員，以管理委員會僱
    工拆除等情，有臺北市政府建築管理處90年5月14日函、金
    富貴大廈管理委員會函、臺北市政府94年5月6日函、金富貴
    大廈開會記錄各1份附卷可稽（見本院卷第16至18頁、第44
    至45頁），為兩造所不爭執，堪信為真實。是臺北市政府依
    據公寓大廈管理條例第8條第1項、第2項規定，並依同條例
    第49條第1項規定處理，應係合法有據。從而，被告依上開
    臺北市政府函辦理拆除系爭頂樓增建，並未違法，自無違法
    侵權行為可言。
  (二)又按，侵權行為所發生之損害賠償請求權，以有故意或過失
    不法侵害他人權利為其成立要件，若其行為並無故意或過失
    即無賠償可言。最高法院54年台上字第1523號著有判例。被
    告拆除系爭頂樓增建，並未違法，已如前述，自無侵權行為
    之發生，原告縱有損害，被告亦不負損害賠償責任。況查，
    原告以被告僱工將系爭頂樓增建大門、窗戶、內部隔間設備
    拆除，影響法院查封效力，提出告發，亦經檢察官偵查後認
    定被告係依據臺北市政府函文予以代僱工拆除違建，以維大
    樓安全，並非違法拆除予以不起訴處分在案，有臺灣臺北地
    方法院檢察署檢察官不起訴處分書存卷可證（見本院卷第14
    頁），是被告拆除系爭頂樓增建亦非屬故意或過失不法侵害
    行為。至於被告與同棟共有人提起排除侵害訴訟，經本院以
    94年度訴字第4406號判決拆除原告所標得之系爭頂樓增建，
    原告不服提起上訴，經臺灣高等法院以96年度上易字第28號
    駁回上訴確定在案，並聲請本院民事執行處定期強制執行，
    有本院判決書、臺灣高等法院判決書、本院執行命令各1 份
    可證（見本院第19至24頁、第30至35頁、第54頁），係被告
    為確認系爭頂樓增建應予拆除之行為，並非自認其依臺北市
    政府函文，經金富貴大廈管理委員會決議拆除系爭頂樓增建
    而代僱工拆除系爭頂樓增建為不合法，附此敘明。是被告依
    侵權行為之法律關係，請求被告給付損害賠償166萬元及其
    法定遲延利息，為無理由，不應准許。
六、綜上所述，原告依侵權行為之法律關係，請求被告給付166
    萬元，及自起訴狀繕本送達被告翌日起至清償日止，按年息
    5%計算之利息，為無理由，應予駁回。原告之訴既經駁回，
    其假執行之聲請即失所附麗，應併予駁回。
七、本件事證已臻明確，兩造其餘攻擊或防禦方法，經本院審酌
    後，認均與本件之結論無涉，茲不再一一論述，併予敘明。
八、據上論結，本件原告之訴，為無理由，爰依民事訴訟法第78
    條，判決如主文。
中　　華　　民　　國　　96　　年　　8 　　月　　17　　日
                  民事第三庭    法　官　曾啟謀
以上正本，係照原本作成。
如對本判決上訴，須於判決送達後20日內向本院提出上訴狀
中　　華　　民　　國　　96　　年　　8 　　月　　17　　日
                                書記官　王月伶
